【裁判字號】    92,交上訴,169
【裁判日期】    920912
【裁判案由】    搶奪等
【裁判全文】
臺灣高等法院刑事判決                          九十二年度交上訴字第一六九號
    上  訴  人
    即  被  告  甲○○
右上訴人因搶奪等案件，不服臺灣宜蘭地方法院九十二年度訴字第一五三號，中華民
國九十二年六月十三日第一審判決（起訴案號：臺灣宜蘭地方法院檢察署九十二年度
偵字第三三五號），提起上訴，本院判決如左：
    主  文
上訴駁回。
    事  實
一、甲○○曾於民國（下同）八十一年間，因違反麻醉藥品管理條例案件，經本院各
    判處有期徒刑五月、五年六月，應執行有期徒刑五年八月確定，於八十三年五月
    四日假釋出獄，假釋期間於八十六年十二月八日屆滿；又於八十五年間，因懲治
    盜匪條例案件，經台灣台中地方法院判處有期徒刑七年二月確定；又於八十五年
    間，因違反麻醉藥品管理條例案件，經台灣宜蘭地方法院判處有期徒刑六月，上
    訴後，經本院駁回上訴確定，嗣與懲治盜匪條例案件所處有期徒刑七年二月，定
    應執行有期徒刑七年六月確定，於九十年十二月二十一日假釋出獄，現仍在釋中
    。仍不知悔改，復於九十二年一月二十七日下午某時，因已二、三個月工作無著
    ，心情不佳，在其宜蘭縣宜蘭市○○路十二號住處飲用酒類蔘茸酒三瓶，明知其
    已不能安全駕駛動力交通工具之狀況下，竟萌為自不法所有之意圖，基於概括犯
    意，先將其所有ＬＩＴ─九七一號機車車牌卸下藏放於機車置物箱內，騎乘該未
    懸掛車牌之機車，在宜蘭市區內尋覓搶奪目標，迨於同日下午三時十分許，甲○○騎乘該機車行經宜蘭縣宜蘭市○○街林氏家廟前時，見有婦女丙○○左手提皮
    包靠右獨自行走，認為有機可趁，旋乘丙○○不備之際，騎乘該機車自後徒手搶
    奪丙○○左手所提皮包，丙○○因驚覺有人自後搶奪皮包，乃用力往前拉回，甲○○所騎乘之機車一時失去重心，不穩人車倒地，遂放棄搶奪，將機車扶起後逃
    逸而去另尋目標，致未得逞。甲○○復於同日下午三時三十分許，機乘該車騎行
    經宜蘭縣宜蘭市○○路台灣銀行前時，見婦女丁○○手提黑色皮包及紅色手提袋
    自台灣銀行繳稅後走出，認有機可趁，即騎乘該機車沿路尾隨丁○○所騎乘之機
    車，伺機下手，嗣見丁○○騎乘其機車沿宜蘭市○○路左轉同興街至同興街二十
    七號東興中藥房停車進入抓藥，隨手將黑色皮包擱放於椅子上，左手仍提該紅色
    塑膠手提袋，甲○○見狀亦停車進入該中藥房內，趁丁○○不備之際，徒手拉扯
    丁○○左手及手上所提之紅色塑膠手提袋，欲搶奪該紅色塑膠手提袋而與丁○○
    在中藥房內相互拉扯，該中藥房負責人乙○○見狀即上前加以制止，並幫忙丁○○將手拉回，三人乃在該中藥房拉扯，後經乙○○用力將甲○○推開，撞擊該中
    藥房大門玻璃導致破裂（毀損部分未據告訴），附近鄰居聞聲前來，合力當場將
    甲○○逮捕送警而不遂，嗣測得甲○○呼氣之酒精濃度達每公升○．八一毫克。
二、案經宜蘭縣警察局宜蘭分局移送台灣宜蘭地方法院檢察署檢察官偵查起訴。
    理  由
一、訊據上訴人即被告矢口否認有何搶奪犯行，辯稱：其當天騎機車經過宜蘭市○○
    街林氏家廟前，為閃避一老人，致機車傾斜而勾到丙○○之皮包，並非下手行搶
    ，後因機車失去重心跌倒，故將機車扶起後即騎乘離開；另當天下午三時三十分
    許，本欲前往宜蘭市○○路購買彩券並修理機車車牌螺絲，途中行經台灣銀行附
    近時，見丁○○一直看伊，為了解其中原委，即尾隨丁○○機車至東興中藥房內
    ，當時甫拉丁○○左手要問劉女是否與伊認識，詎劉女竟誤認伊欲對其不利，致
    發生拉扯，中藥房老闆亦以為伊要搶奪財物，就過來將伊推撞大門玻璃，鄰居聞
    聲即將伊抓住送警，伊並無搶奪丁○○財物之故意，僅係處事不當較為粗魯等語
    。
二、經查：本件被告固一再否認其有搶奪被害人丙○○、丁○○財物等犯行，然前揭
    事實已據被害人丙○○、丁○○迭於警訊及偵、審中指訴綦詳，核與証人即東興
    中藥房負責人乙○○供述丁○○被搶情節相符，再徵諸被告於警訊中對承辦警員
    訊及其是否先後在林氏家廟前及東興中藥房用搶奪被害人丙○○、丁○○財物時
    ，均答稱：「不知道」（見警訊甲○○筆錄），嗣於偵查中則否認其曾騎乘機車
    行經林氏家廟前及在東興中藥房內與人拉扯，對前開二件搶奪案件亦均表示不知
    情（見偵查卷第十一頁），至原審調查時則陳稱其對在南興街及林氏家廟前搶奪
    之事，已全沒有印象，係因被害人丁○○一直看，始捉住其手，要問明是否與其
    認識？惟係在中藥房外拉丁○○之手，其並未進入東興中藥房云云（見原審卷第
    二十二頁、第三十一頁），後被告前揭所辯為原審所不採，並就搶奪罪部分判處
    其有期徒刑一年，被告始於上訴本院於九十二年七月三十一日調查時承稱其於當
    日下午三時十分許，曾騎乘其機車行經某廟前面（應即林氏家廟），因機車把手
    勾到某女子之皮包，於其機車勾到皮包時，因遭該女子往回拉，以致其機車失去
    平衡倒地，其扶起機車後即逕自駛離；嗣因其發覺丁○○一直看伊，故尾隨其後
    進入東興中藥房內，拉其手欲詢問是否興其認識時，劉女誤認欲對其不利，故與
    伊拉扯，中藥房負責人乙○○亦誤認其欲搶奪劉女財物，將其推開，致撞破玻璃
    ，遭鄰人合力抓住送警等語（見本院卷第二十四頁至第二十六頁），迨本院於九
    十二年八月十四日傳訊被害人丙○○、丁○○到庭就被搶情節為供述，並問及被
    害人丙○○手拿皮包之高度，並諭知被告將該機車騎至本院供比對是否可勾住丙○○皮包後，復於本院審理時改口辯稱其當時係為閃避一老人，致機車傾斜勾到
    丙○○皮包云云（見本院審判筆錄），顯見被告於警訊、偵查及原審所供，均係
    推諉其犯行之飾詞，至上訴本院後，因遭原審判處罪刑，故始坦承部分事實經過
    ，惟對其搶奪犯行，乃先後設詞推卸甚明。再者，果如被告所辯其係一時騎乘機
    車不慎以把手勾到丙○○皮包，理應於扶起機車後，向丙○○表示歉意後始行離
    去，且被告當時係與丙○○同向而來，其於離去時亦應同向而去，豈有反向未發
    一語即迅速逃逸？均與常情有違；又被害人丙○○係以左手拿皮包，其高度約在
    陳女腰際，其高度經於本院當庭比對結果，約與本院法庭上當事人席之靠背同高
    ，嗣經本院測量結果，其高度約為八十四公分，而被告所騎機車把手之高度經本
    院測量後，其高度為一百公分，有本院訊問筆錄及勘驗筆錄各乙份在卷可按（見
    本院卷第三十七頁、第四十頁、第五十六、第五十七頁），被告騎乘機車時，其
    機車把車應高過丙○○手提皮包之高度十六公分，不可能勾到丙○○之皮包，被
    告於本院前開所辯即屬不實，再徵諸常理，丙○○之皮包若係遭被告之機車自後
    騎駛而來勾到，依動力原理，被告之機車應係在向前行駛中，其勾到皮包時，其
    機車之前輪應在丙○○身前，陳女當無不發現被告或其機車之理，又該機車於跌
    倒時，亦應向前滑倒，而衝向丙○○走路方向之前方，然依被告及被害人丙○○
    所供，被告騎乘之機車係倒於陳女之身後，陳女一再表示並未見被告或其機車，
    僅在其將皮包往回拉，再前行約三公尺後，回頭看時，始見被告扶起機車後迅速
    反向離去，足徵被告之機車當時並非依常速自然前行，而係已故意放慢車速甚明
    ，若非被告圖謀對被害人丙○○不軌，並動手行搶，遭陳女拉回皮包，一時機車
    失去重心跌倒，何致如此？又被告當時若非預謀搶奪，為何面帶全罩式安全帽，
    並將該機車之車牌取下（已據被告坦承及丙○○供証屬實），被告確有搶奪陳女
    皮包之意圖及行為，洵彰彰明甚。至被告雖因陳女於被搶時，用力拉回皮包，以
    致未能得逞，亦屬其搶奪是否未遂問題，殊難因未搶得皮包，而謂其未有該犯罪
    之故意及行為。又被告與被害人丁○○素不相識，亦經渠等供明在卷，且依劉女
    所陳，其自台灣銀行出來時，並未一直看被告，而係其自台灣銀行出來後，適被
    告騎機車經過該處即行停車，並看著劉女，旋尾隨劉女至東興中藥房前，再突然
    進入東興中藥房內，即抓住劉女之手及手上所提紅色塑膠袋往外拉，被告於本院
    亦不否認有進入東興中藥房內，並拉住劉女之手行為，被告既與丁○○互不相識
    ，若如被告所辯劉女當時一直伊，其自可在台灣銀行前，即上前加以詢問查明，
    斷無自台灣銀行一路尾隨劉女，經中山路左轉至同興街二十七號東興中藥房，再
    突然進入該中藥房內，不發一語，即出手拉住劉女之手及其所提紅色塑膠袋之理
    ？且其進入東興中藥房之目的，既意在詢問劉女是否與伊認識，理應開口問加以
    詢即可，豈有不發一語，貿然出手拉住劉女之手及所提紅色塑膠袋往外，更進而
    與劉女在該中藥房內拉扯，嗣於該中藥房負責人乙○○上前幫忙劉女時，亦未當
    場澄清事實原委，竟與劉女、乙○○三人一同拉扯，致遭乙○○往外推而撞破大
    門玻璃，為鄰人合力將被告逮獲報警處理，足徵被告前開所辯，於常情、事理均
    有不符，應係飾卸之詞，被告當時除拉住劉女之手外，更將其手中所提紅色塑膠
    袋一併抓住外拉，顯見被告意在掠取劉女手中所提之紅色塑膠袋及袋中財物，已
    甚顯然，否則何必大費周章尾隨劉女，再進入東興中藥房內動手，被告有搶奪劉
    其刑責，是本件被告所犯已事証明確，所辯均係避究之詞，均不足採，應依法論
    科。
三、核被告所為，係犯刑法第三百二十五條第三項、第一項搶奪未遂罪。其先後二次
    搶奪未遂犯行，時間緊接，犯罪構成要件相同，顯係基於概括犯意反覆為之，為
    連續犯以一罪論，並依法加重其刑。又被告已著手於搶奪行為之實施，而不遂，
    為未遂犯，應依刑法第二十六條前段未遂犯規定減輕其刑，並先加後減之。
四、原審以被告所犯罪証明確，援引刑法第三百二十五條第三項、第一項、第五十六
    條、第二十六條前段，審酌被告前於假釋中再行犯罪，經撤銷假釋執行其剩餘刑
    期，並接續本刑應執行至九十六年三月十五日，嗣於九十年十二月二十一日假釋
    出監，目前仍在假釋中（見本院被告全國前案紀錄表），猶不知悔改，及被告犯
    罪之動機、目的、手段、犯罪後態度等一切情狀，量處被告有期徒刑一年，認事
    用法，允無違誤，量刑妥適，被告上訴意旨否認犯有本件搶奪罪，要無理由，應
    駁回其上訴。
五、據上論斷，應依刑事訴訟法第三百六十八條，判決如主文。
本案經檢察官張文政到庭執行職務。
中      華      民      國    九十二    年      九      月     十二     日
                              臺灣高等法院交通法庭
                                  審判長法  官  許  增  男
                                        法  官  雷  元  結
                                        法  官  黃  鴻  昌
右正本證明與原本無異。
如不服本判決，應於收受送達後十日內向本院提出上訴書狀，其未敘述上訴之理由者
並得於提起上訴後十日內向本院補提理由書（均須按他造當事人之人數附繕本）。
                                        書記官  黃  千  鶴
中      華      民      國    九十二    年      九      月     十二     日
附錄本案論罪科刑法條全文：
刑法第三百二十五條：
意圖為自己或第三人不法之所有，而搶奪他人之動產者，處六月以上五年以下有期徒
刑。
因而致人於死者，處無期徒刑或七年以上有期徒刑，致重傷者，處三年以上十年以下
有期徒刑。
第一項之未遂犯罰之。


司法院資訊處製作；財團法人民間司法改革基金會備份。
